【裁判字號】    90,重上,32
【裁判日期】    900717
【裁判案由】    清償借款
【裁判全文】
臺灣高等法院臺中分院民事判決  九十年度重上字第三二號
      上  訴  人  第一商業銀行股份有限公司
      法定代理人  陳建隆
      訴訟代理人  莊崇意律師
      被上訴人    甲○○○
      訴訟代理人  王俊凱律師
右當事人間清償借款事件，上訴人對於中華民國八十九年十二月六日臺灣彰化地方法
院八十八年重訴字第一四七號第一審判決提起上訴，本院判決如左：
      主      文
原判決關於上訴人敗訴部分廢棄。
右廢棄部分，被上訴人應與欣誠紡織廠有限公司、周世良、陳玉卿、許祐造連帶給付
上訴人新台幣壹仟零玖拾玖萬元及如原判決附表所示之利息與違約金。
第一審訴訟費用（除確定部分）及第二審訴訟費用由被上訴人負擔。
      事實及理由
一、(甲)上訴人聲明：求為判決：
      (一)原判決關於上訴人敗訴部分廢棄。
      (二)右廢棄部分被上訴人應與欣誠紡織廠有限公司、周世良、陳玉卿、許祐造連
        帶給付上訴人新台幣壹仟零玖拾玖萬元，及如原判決附表所示之利息與違約
        金。
      (三)廢棄部分及第二審訴訟費用由被上訴人負擔。
    (乙)被上訴人聲明：求為判決：
      (一)上訴駁回。
      (二)訴訟費用由上訴人負擔。
二、本件上訴人公司之法定代理人已於八十九年十月二十三日變更為陳建隆，茲其聲
    明承受訴訟，核無不合，應予准許，合先敘明。
三、上訴人於原審起訴主張：原審被告欣誠紡織廠有限公司（以下簡稱欣誠公司）於
    八十一年七月二十九日邀同被上訴人甲○○○為連帶保證人，繼於八十三年四月
    七日邀同原審被告周世良、陳玉卿為連帶保證人，於八十六年四月二十五日邀同
    被告許祐造為連帶保證人，前揭連帶保證人均願以本金最高限額新台幣（下同）
    二千萬元為限額，保證欣誠公司於現在及將來對上訴人所負之債務連帶負全部清
    償之責任，嗣因欣誠公司自八十七年六月十二日起至八十七年十二月三十一日止
    ，先後向上訴人借款十七筆，金額共計一千零九十九萬元，事後並未依約繳納本
    金及利息，積欠上訴人上開本金及如原審判決附表所示之利息與違約金等情，爰
    依借貸契約及連帶保證關係，求為命原審被告欣誠公司、周世良、陳玉卿、許祐
    造及被上訴人等應連帶給付上開本金一千零九十九萬元及約定之利息暨違約金之
    判決（原審就欣誠公司、周世良、陳玉卿、許祐造部分為上訴人全部勝訴之判決
    ，未據該四人聲明不服；就被上訴人部分，為上訴人敗訴之判決，上訴人不服，
    提起本件上訴）。
四、被上訴人則以：上訴人提出之十七紙借據並未有被上訴人之簽名或蓋章，上訴人
    亦未通知對保，被上訴人不知有系爭借款情事，且本件債務既發生於八十七年間
    ，而被上訴人所保證者係於七十三年間，其所保證之債務早已屆至清償期，則上
    訴人未通知被上訴人，且被上訴人未表示同意其延期清償之情形，當然不負連帶
    保證責任；又系爭保證書及約款屬定型化契約及定型化約款，對被上訴人甲○○
    ○顯失公平及違反誠信、平等互惠原則，依新修正民法第七百三十九條之一及消
    費者保護法等規定，均屬無效，上訴人應不負連帶保證責任云云。
五、按保證人與債權人約定就債權人與主債務人間所生一定債之關係範圍內之不特定
    債務，預定最高限額，由保證人保證之契約，學說上稱為最高限額保證。此種保
    證契約如定有期間，在該期間內所生約定範圍內之債務，不逾最高限額者，均為
    保證契約效力所及；如未定期間，保證契約在未經保證人依民法第七百五十四條
    規定終止或有其他消滅原因以前，所生約定範圍內之債務，亦同。故在該保證契
    約有效期間內，已發生約定範圍內之債務，縱因清償或其他事由而減少或消滅，
    該保證契約依然有效，嗣後所生約定範圍內之債務，於不逾最高限額者，債權人
    仍得請求保證人履行保證責任（最高法院七十七年度台上字第九四三號判例參照
    ）。本件上訴人主張欣誠公司自八十七年六月十二日起至八十七年十二月三十一
    日止，先後向上訴人借款十七筆，金額共計一千零九十九萬元，被上訴人曾於八
    十一年七月二十九日簽訂保證書保證清償欣誠公司積欠上訴人之全部債務之事實
    ，已據其提出借據影本十七件、約定書影本及保證書影本為憑，被上訴人不爭執
    ，堪信為真實；被上訴人固以前詞置辯。經查：
    (一)上訴人提出之由被上訴人於八十一年七月二十九日簽章之保證書上載明：「連
      帶保證人甲○○○今向第一商業銀行股份有限公司（即第一商業銀行，包括總
      行及所屬各分支機構，以下簡稱貴行）保證欣誠紡織廠有限公司（以下簡稱債
      務人）於現在（包括過去所負現在尚未清償）及將來，對貴行所負之借款、票
      據、保證、損害賠償等其他一切債務，以本金新台幣貳仟萬元正為限額，願與
      債務人連帶負全部清償之責任。‧‧‧」（見原審卷第三二頁），且於被上訴
      人所簽立之約定書第十一條第二款記載：「如貴行‧‧‧允許主債務人延期清
      償、或分期清償，均毋須再徵求立約人之同意，立約人仍負全部債務之保證責
      任。」（見原審卷第二九頁），前開保證書及契約書既約定，被上訴人保證責
      任之範圍是及於欣誠公司『現在』及『將來』對上訴人之借款、票據、保證、
      損害賠償等其他一切債務，且於上訴人允許主債務人（即欣誠公司）延期清償
      時，即毋須徵求被上訴人之同意；另被上訴人於八十八年三月二十三日書立予
      上訴人之申請書上寫明：「本人（即指被上訴人）為欣誠紡織廠公司之掛名股
      東亦是股東連保人之一，此次欣誠公司因受往來廠商拖累，導致積欠貴行（即
      指上訴人）壹仟參佰餘萬而感到抱歉遺憾‧‧‧」（見原審卷第一四九頁），
      觀之被上訴人書立之申請書，係對上訴人表明知悉保證債務之存在，並謀求解
      決之道。其既保證原審被告欣誠紡織廠有限公司於現在（包括過去所負現在尚
      未清償）及將來，對上訴人所負之借款、票據、保證、損害賠償等其他一切債
      務，以本金新台幣貳仟萬元正為限額，願與原審被告欣誠紡織廠有限公司負連
      帶全部清償之責任，則有關原審被告欣誠紡織廠有限公司向上訴人借款借據，
      不以經被上訴人於連帶保證地位予以簽名、保證及是否「借新還舊」方式清償
      為必要，是被上訴人以伊不知有系爭借款之情事，或系爭借據上未有被上訴人
      之簽名，且被上訴人未表示同意延期清償，當然不負保證責任云云置辯，即無
      可取。
    (二)按未定期限之最高限額保證，保證人須依民法第七百五十四條之規定，通知債
      權人終止保證契約後，始能免除其保證責任（最高法院八十四年度台上字第二
      九七四號判決參照）。本件保證書上記載，被上訴人連帶保證欣誠公司於現在
      （包括過去所負現在尚未清償）及將來，對上訴人所負之借款、票據、保證、
      損害賠償等其他一切債務，以本金貳仟萬元正為限額，核其性質應屬未定期間
      之最高限額保證契約，保證契約在未經被上訴人依民法第七百五十四條規定終
      止或有其他消滅原因以前，所生約定範圍內之債務，不逾最高限額者，均為保
      證契約效力所及。而有關保證人得隨時終止保證責任，固然屬於保證人的權利
      ，但兩造約定書並未同時賦予債權人就未終止保證前連續發生的每一筆債務都
      應通知保證人的義務，否則即失去最高限額保證的實益。是本件未定期間之最
      高限額保證契約既已定有保證責任之最高限額，保證人並得依民法第七百五十
      四條規定，隨時終止保證契約，對保證人責任已有相當保護，被上訴人簽立之
      保證書雖為定型化契約，惟就其內容觀之，尚無任何顯失公平情事，且被上訴
      人亦可自行決定是否簽訂此保證書，雖其中約定保證人即被上訴人拋棄民法債
      編第廿四節保證內有關保證人之權利，違反新修正民法第七百三十九條之一規
      定，但被上訴人仍得隨時終止本件保證，自無被上訴人抗辯「一時作保，不啻
      為永久作保」之問題，在未經終止前，本件保證契約仍為有效，自不待言。至
      於被上訴人辯稱保證書及約款，顯失公平及違反誠信、平等互惠原則，依新修
      正民法第七百三十九條之一及消費者保護法等規定，均屬無效云云，惟其並未
      具體指明，尚無足取。
    (三)原審同案被告欣誠公司自八十七年六月十二日起至八十七年十二月三十一日止
      ，先後向上訴人借款金額共計一千零九十九萬元為真實，已如前述，其數額未
      超過兩造當事人間所約定之本金二千萬元最高限額，被上訴人自應負保證責任
      。
六、從而，上訴人依連帶保證之法律關係請求被上訴人應與原審被告欣誠紡織廠有限
    公司、周世良、陳玉卿、許祐造連帶給付上訴人新台幣壹仟零玖拾玖萬元，及如
    原判決附表所示之利息與違約金，應予准許。上訴意旨就此部分指摘原判決不當
    ，求予廢棄改判，為有理由，應由本院將原判決關於此部分予以廢棄，改判如主
    文所示。
七、本件事實已明，兩造其餘攻擊防禦方法，與判決結果不生影響，無一一論述之必
    要，附此敘明。
八、據上論結，本件上訴有理由，爰依民事訴訟法第四百五十條、第七十八條判決如
    主文。
中      華      民      國    九十      年      七      月    十七    日
~B1民事第一庭審判長法  官  邱森樟
~B2                法  官  陳蘇宗
~B3                法  官  鄭金龍
右為正本係照原本作成。
被上訴人得上訴。
上訴人不得上訴。
如對本判決上訴，須於收受判決送達後二十日內向本院提出上訴書狀，其未表明上訴
理由者，應於提出上訴後二十日內向本院提出上訴理由書（須按他造人數附具繕本）
，並繳納送達用雙掛號郵票拾份（每份參拾肆元）。
上訴時應提出委任律師或具有律師資格之人之委任狀；委任有律師資格者，另應附具
律師及格證書及釋明委任人與受任人有民事訴訟法第四百六十六條之一第一項但書或
第二項（詳附註）所定關係之釋明文書影本。
~B                書記官  林明冬
中      華      民      國     九十      年     七      月     十八     日
附註：
民事訴訟法第四百六十六條之一（第一項、第二項）
對於第二審判決上訴，上訴人應委任律師為訴訟代理人。但上訴人或其法定代理人具
有律師資格者，不在此限。
上訴人之配偶、三親等內之血親、二親等內之姻親，或上訴人為法人、中央或地方機
關時，其所屬專任人員具有律師資格並經法院認為適當者，亦得為第三審訴訟代理人
。
                                                                        Ｈ


司法院資訊處製作；財團法人民間司法改革基金會備份。
